【裁判字號】    98,交上訴,86
【裁判日期】    990209
【裁判案由】    業務過失致死
【裁判全文】
臺灣高等法院高雄分院刑事判決        98年度交上訴字第86號
上  訴  人
即  被  告  甲○○
上列上訴人因業務過失致死案件，不服臺灣高雄地方法院98年度
交訴字第24號中華民國98年10月30日第一審判決（起訴案號：臺
灣高雄地方法院檢察署96年度偵字第27603 號），提起上訴，本
院判決如下：
    主  文
上訴駁回。
    事  實
一、甲○○領有職業聯結車駕駛執照，係址設高雄縣鳳山市○○
    路○ 段207 號聖祥交通有限公司（下稱聖祥公司）曳引車司
    機，為從事駕駛業務之人，於民國96年5 月31日5 時許，駕
    駛車號371-HK號營業曳引車（後掛拖車車號69-MQ 號），由
    聖祥公司出發至臺東縣關山鎮某處載運貨物後當日往返，於
    行車前應注意且能注意檢查車輛之輪胎狀況確實有效，以確
    保行車安全，竟疏未檢查即貿然駕車上路，於96年5 月31日
    20時20分許，自臺東縣關山鎮載運貨物返回聖祥公司途中，
    沿高雄縣大寮鄉○○○○道路南往北行駛至該路段299 公里處
    時，上開曳引車後掛拖車之左板尾後中車輪發生爆胎，致輪
    胎皮掉落路面，適有馮勝麟駕駛車號K75-296 號重型機車，
    自後方沿該路南往北行駛至該處，因閃避路面之輪胎皮不及
    ，致人車倒地滑行至對向快車道，遭行駛在對向車道不詳車
    號之車輛輾撞，受有胸腹部嚴重外傷致雙側氣血胸、肺臟、
    肝臟及脾臟破裂等傷害，而該車肇事後未停留現場即駕車逃
    逸，馮勝麟經緊急送往高雄縣大東醫院急救後，至96年5 月
    31日23時30分許因上開傷害引發出血性休克不治死亡。甲○
    ○於車禍發生後，在肇事地點等候警方到場處理，於犯罪未
    被發覺前即向警方自承為肇事人，並接受裁判。
二、案經臺灣高雄地方法院檢察署檢察官據報相驗後主動偵查起
    訴。
    理  由
壹、程序方面:
一、按被告以外之人於審判外之陳述，雖不符刑事訴訟法第159
    條之1 至第159 條之4 之規定，而經當事人於審判程序同意
    作為證據，法院審酌該言詞陳述或書面陳述作成時之情況，
    認為適當者，亦得為證據，刑事訴訟法第159 條之5 第1 項
    定有明文。查本判決所引用據以認定事實之傳聞證據，檢察
    官、被告及辯護人雖知該等證據資料為傳聞證據，均表示同
    意作為證據，法院審酌該等證據資料製作時之情況，尚查無
    違法不當及證明力明顯過低之瑕疵，認為以之作為證據應屬
    適當，揆諸前開法律規定與說明，爰依同法第159 條之5 第
    1 項規定，認該等證據資料均有證據能力。
二、鑑定人由審判長、受命法官或檢察官就下列之人選任1 人或
    數人充之: 一就鑑定事項有特別知識經驗者。二經政府機關
    委任有鑑定職務者；鑑定之經過及其結果，應命鑑定人以言
    詞或書面報告；法院或檢察官得囑託醫院、學校或其他相當
    之機關、團體為鑑定，或審查他人之鑑定，並準用刑事訴訟
    法第203 條至第206 條之1 規定，刑事訴訟法第198 條、第
    206 條第1 項、第208 條第1 項分別定有明文。卷附之驗斷
    書、相驗屍體證明書、法務部法醫研究所96醫鑑字第
    0961100839號鑑定報告書、臺灣省高屏澎區車輛行車事故鑑
    定委員98年4 月10日高屏澎鑑字第098000942 號函附鑑定意
    見書，應具有證據能力。
三、刑事訴訟法第159 條之4 規定，除前三條之情形外，下列文
    書亦得為證據：「一除顯有不可信之情況外，公務員職務上
    製作之紀錄文書、證明文書。二除顯有不可信之情況外，從
    事業務之人於業務上或通常業務過程所須製作之紀錄文書、
    證明文書。三除前二款之情形外，其他於可信之特別情況下
    所製作之文書。」本件被告之職業聯結車駕駛執照、車號
    371-HK號營業曳引車行車執照、道路交通事故現場圖、道路
    交通事故調查報告表「(一)、(二)」、高雄縣政府警察局鑑識課
    刑案現場勘察報告表、現場照片32張俱符合上揭文書之要件
    ，經查亦無顯不可信之情況，且有其他於可信之特別情況，
    上開文書應具有證據能力。
四、傳聞法則乃對於被告以外之人於審判外之言詞或書面陳述，
    亦即針對被告以外之人於審判外以言詞或書面所為之供述證
    據而為規範。卷附現場蒐證照片，乃以科學、機械之方式，
    對於所拍攝內容所為忠實且正確之記錄，上開照片在性質上
    亦非供述證據，無刑事訴訟法第159 條第1 項規定之適用。
貳、實體方面:
一、訊據上訴人即被告甲○○坦承於上開時、地駕駛上開營業曳
    引車後掛拖車，長途行駛致拖車之左板尾後中車輪突然發生
    爆胎，輪胎皮掉落地面，適有馮勝麟駕駛車號K75-296 號重
    型機車，自後方駛至，因閃避路面之輪胎皮不及，致人車倒
    地滑行至對向快車道，遭行駛在對向車道不詳車號之車輛輾
    撞，受有胸腹部嚴重外傷致雙側氣血胸、肺臟、肝臟及脾臟
    破裂等傷重死亡，辯稱: 車行老闆有委外檢查輪胎，原審判
    決太重等語。
二、經查：
  (一)被告甲○○於本院審理時已坦承駕車過失致肇本件禍端。被
    告領有職業聯結車駕駛執照，於96年5 月31日5 時許，駕駛
    車號371-HK號營業曳引車（後拖車車號69-MQ 號）由高雄縣
    鳳山市○○路○ 段207 號聖祥公司出發至臺東縣關山鎮某處
    載運貨物後，於同日20時20分許回程途中，沿高雄縣大寮鄉
    ○○○○道路由南往北行駛至該路段299 公里處時，上開曳引
    車後方拖車之左板尾後中車輪發生爆胎，致輪胎外皮掉落路
    面，適有被害人馮勝麟駕駛車號K75-296 號重型機車，自後
    方沿該路由南往北行駛至該處，人車倒地滑行至對向車道，
    遭行駛在對向車道不詳車號之車輛輾過，受有胸腹部嚴重外
    傷致雙側氣血胸、肺臟、肝臟及脾臟破裂等傷害，經緊急送
    往高雄縣大東醫院急救後，至同日23時30分許因上開傷害引
    發出血性休克不治死亡等情，為被告所是認，且有被告職業
    聯結車駕駛執照、車號371-HK號營業曳引車行車執照、道路
    交通事故現場圖、道路交通事故調查報告表「(一)、(二)」、高
    雄縣政府警察局鑑識課刑案現場勘察報告表、現場照片32張
    （見偵一卷第5 、6 、7 、14、15頁，偵二卷第9 、51頁）
    、相驗筆錄、驗斷書、相驗屍體證明書、法務部法醫研究所
    96醫鑑字第0961100839號鑑定報告書附卷可證（見偵一卷第
    28、32、31、47、51頁），此部分事實應堪認定。
  (二)被害人所駕駛上開重型機車倒地後刮滑地面，於現場留下向
    北偏西長約6 公尺之直線刮地痕，該刮地痕起點在上開爆胎
    後掉落地面之輪胎皮左側西北方約1.3 公尺處（計算式：
    2.1 公尺－0.8 公尺＝1.3 公尺），距肇事路段中央之雙向
    禁止超車線約0.8 公尺，機車終止時後車輪在該雙向禁止超
    車線上，有上開事故現場圖可憑，可見被害人機車滑倒之位
    置與地面輪胎皮相近；參以被告於偵查中坦承：「我於96年
    5 月31日20時20分許車輪爆胎後，看見被害人機車為閃避掉
    落地面之輪胎皮，而往左側緊急剎車後滑倒至對向車道」等
    語（見偵一卷第26反頁、偵二卷第5 頁），核與被害人機車
    刮地痕起點在輪胎皮之左側，且直線向左側滑向肇事路段中
    央之雙向禁止超車線之行進跡證相符，又肇事時現場路面，
    除本件輪胎皮外，並無坑洞、油跡、水灘、破損或其他障礙
    物，被害人亦無飲用酒類等情，有高雄縣政府警察局林園分
    局車禍處理小組委託醫院實施血液中酒精濃度檢驗報告（見
    偵一卷第13頁）及上開道路交通事故調查報告表「(一)」、事
    故現場相片及交通部公路總局第三區養護工程處高雄工務段
    98年7 月6 日三工高字第0980307902號函附日間經常巡查報
    告表（見原審卷第14、15頁）在卷可參，可見被害人駕駛機
    車於行進中，若非為緊急閃避本件輪胎皮，應不可能突然剎
    車並朝對向快車道行進。是被害人駕駛上開機車行至肇事處
    ，為閃避地面之輪胎皮，緊急剎車並將機車轉向左側後失去
    重心，致人車倒地而滑行至對向快車道，應可認定。
  (三)按行車前應注意詳細檢查輪胎是否確實有效，道路交通安全
    規則第89條第1 項第1 款定有明文，被告領有職業聯結車駕
    駛執照，有被告駕駛執照在卷可憑，對於上開道路交通安全
    規則之規定，自不能諉為不知，而被告於行車前並無飲用酒
    類，依被告之智識、能力及身體狀況，並無不能注意檢查輪
    胎之情事，有高雄縣政府警察局林園分局車禍處理小組酒精
    測試報告（見偵一卷第12頁）在卷足核，且為被告所不爭執
    。又本件被告車輪爆胎後，輪胎外皮整體與車輪完全脫離而
    掉落路面，車輪上僅餘車輪內胎，且掉落之輪胎皮有胎紋明
    顯變寬，胎紋內有裂痕，接近軸心部分嚴重破裂，邊緣呈條
    絲狀等情形，有事故現場相片（見偵一卷第15-18 頁）、高
    雄縣政府警察局鑑識課刑案現場勘察相片（見偵二卷第23、
    24 頁 ）在卷足核，參以肇事路段於96年5 月31日案發時，
    並無破損或其他路面障礙，有上開交通部公路總局第三區養
    護工程處高雄工務段98年7 月6 日函在卷可憑（見原審二卷
    第14 、15 頁），可知本件爆胎原因非路面障礙之因素所致
    ，應係該爆胎之輪胎皮於外觀上已呈現胎紋變寬及裂痕之老
    舊情形，致於車輛行駛中爆胎，爆胎後該輪胎皮接近軸心部
    分嚴重破裂而呈條絲狀，遂與車輪內胎分離而掉落於路面，
    該輪胎應屬老舊，而非屬安全有效之輪胎甚明。被告若於行
    車前確實檢查輪胎，應可發現上開輪胎之不安全情形，並加
    以更換，而防止本件爆胎及輪胎皮掉落道路之發生；由本件
    被告仍使用上開老舊輪胎，以致行車中爆胎及該輪胎皮掉落
    路面，可知被告行車前疏未檢查輪胎，即貿然上路，被告辯
    稱於行車前有確實檢查輪胎云云，應非可採。
  (四)所謂相當因果關係，係指依經驗法則，綜合行為當時所存在
    之一切事實，為客觀之事後審查，認為在一般情形下，有此
    環境、有此行為之同一條件，均可發生同一之結果者，則該
    條件即為發生結果之相當條件，行為與結果即有相當之因果
    關係（最高法院76年台上字第192 號判例參照）。證據之證
    明力，雖得由法院自由判斷，然此項自由判斷職權之行使，
    須不違背一般經驗之法則；所謂經驗法則係指基於普通日常
    生活之經驗而得之定則，並非個人主觀之推測( 最高法院31
    年上字第1312號判例、96年度台上字第1251號判決意旨參照
     )。證據證明力之判斷，雖屬事實審法院之職權，然仍應受
    經驗法則與論理法則所支配，此觀刑事訴訟法第155 條第1
    項規定即明。本諸證據資料愈豐富，愈有助於真實之發現，
    而書證、物證、勘驗等非供述證據，具有客觀、不變易之特
    性，供述證據則常受供述者之記憶力、觀察認知角度、自由
    意志變化、表達能力程度及筆錄記載之簡略等主、客觀不確
    定因素，影響其真實性，是就認定事實所憑之證據以言，非
    供述證據之價值判斷，通常高於供述證據。倘經合法調查之
    供述及非供述證據，均存於訴訟案卷而可考見時，自不能僅
    重視採納供述證據，卻輕忽或完全疏略非供述證據，否則其
    證明力判斷之職權行使，即難認合於經驗法則與論理法則(
    最高法院96年度台上字第1626號判決意旨) 。本件被告為曳
    引車司機，於行車前疏未檢查輪胎，即貿然上路，當車輛行
    經肇事地點時車輪爆胎，致輪胎皮整體掉落路面，使隨後行
    經該處之被害人機車，為閃避路面輪胎皮而緊急剎車後，人
    車倒地並滑行至對向快車道，且肇事路段為筆直快車道，速
    限為時速50公里，當時為夜間且無照明，有上開事故現場圖
    及交通部公路總局第三區養護工程處高雄工務段98年7 月6
    日函在卷可參，可知該快車道上車輛之行駛速度非慢，被害
    人於滑入而躺倒在對向快車道上，在一般同一條件下，可能
    發生被害人遭行駛於快車道上之快速車輛輾撞之結果，依上
    開說明，被告上開疏未檢查輪胎致爆胎之過失行為，與被害
    人死亡結果間，顯有相當因果關係，而本件車禍事故經送臺
    灣省高屏澎區車輛行車事故鑑定委員會鑑定結果，亦認若路
    面無障礙，則被告駕駛車輛行車前未詳細檢查輪胎導致爆胎
    ，為肇事因素，被害人駕駛重型機車直行，因閃避不及無肇
    事因素等語，有該委員會98年4 月10日高屏澎鑑字第
    098000942 號函附鑑定意見書可憑（見原審一卷第25-27 頁
    ）。被告辯稱其車輪爆胎與被害人死亡結果間，無因果關係
    云云，洵非可採。
  (五)綜上，被告所辯洵屬卸責之詞，不可採信，本件事證明確，
    其過失致人於死之犯行堪予認定，應依法論科。
三、按刑法上所謂之業務，係指以反覆同種類之行為為目的之社
    會活動而言，被告受僱於聖祥公司，平時以駕駛曳引車載運
    貨物為業，案發時係載運聖祥公司貨物欲返回公司途中，業
    經被告供承在卷，則駕駛即屬被告個人基於其社會地位繼續
    反覆執行之事務，故被告為從事駕駛業務之人，其因業務上
    之過失致被害人於死，核其所為，係犯刑法第276 條第2 項
    之業務過失致人於死罪。又被告於肇事後停留現場，待警方
    接獲勤務指揮中心通報到場，而尚不知何人為肇事人前，被
    告即親自向警方陳明所駕駛車輛車輪爆胎後，輪胎皮掉落路
    面，被害人駕駛機車為閃避輪胎皮而人車倒地後，滑進對向
    快車道，遭不詳車輛輾過等情，有高雄縣政府警察局林園分
    局車禍處理小組96年5 月31日職務報告在卷可參（見偵一卷
    第3 頁），可見被告於犯罪未被發覺前，即向警方自承肇事
    經過，並接受裁判，堪認其所為已符合刑法自首之要件，爰
    依刑法第62條前段規定減輕其刑。
四、原審依刑法第276 條第2 項、第62條前段、第41條第1 項前
    段，刑法施行法第1 條之1 ，並審酌被告係因一時疏忽致被
    害人傷重死亡，侵害他人生命法益而無法回復，造成被害人
    家屬之喪親之痛，惟念其無犯罪前科紀錄，有臺灣高等法院
    被告前案紀錄表在卷可按，且本案之肇事因素中尚有另輛肇
    事逃逸之不詳自小客車之競合，非被告負擔全部之肇事原因
    等一切情狀，認公訴人求處有期徒刑1 年，容屬過重，不予
    採取，而量處有期徒刑6 月，並依法諭知如易科罰金，以新
    臺幣1,000 元折算1 日之折算標準。認事用法尚無不合，量
    刑亦稱妥適，被告上訴意旨否認犯罪，空言指摘原判決不當
    ，並無可取，為無理由，應予駁回。
據上論斷，應依刑事訴訟法第368 條，判決如主文。
本案經檢察官彭南雄到庭執行職務。
中    華    民    國    99    年    2    月    9    日
                刑事第二庭  審判長法  官  林正雄
                                  法  官  黃壽燕
                                  法  官  陳啟造
以上正本證明與原本無異。
如不服本判決應於收受本判決後10日內向本院提出上訴書狀，其
未敘述上訴理由者，並得於提起上訴後10日內向本院補提理由書
狀（均須按他造當事人之人數附繕本）「切勿逕送上級法院」。
中    華    民    國    99    年    2    月    9    日
                                  書記官  林明威
附錄本判決論罪之法條
中華民國刑法第276 條
因過失致人於死者，處2 年以下有期徒刑、拘役或2 千元以下罰
金。
從事業務之人，因業務上之過失犯前項之罪者，處5 年以下有期
徒刑或拘役，得併科3 千元以下罰金。

司法院資訊處製作；財團法人民間司法改革基金會備份。
